【裁判字號】    95,台上,2306
【裁判日期】    951019
【裁判案由】    清償債務
【裁判全文】
最高法院民事判決            九十五年度台上字第二三○六號
上   訴   人  甲○○
訴 訟代理 人  方溪良律師
被  上訴  人  任天堂企業有限公司
兼法定代理人  乙○○
被  上訴  人  美峰實業廠有限公司
兼法定代理人  丙○○
上列當事人間請求清償債務事件，上訴人對於中華民國九十五年
一月十七日台灣高等法院台南分院第二審判決（九十四年度重上
字第五○號），提起上訴，本院判決如下：
    主  文
上訴駁回。
第三審訴訟費用由上訴人負擔。
    理  由
本件上訴人主張：被上訴人乙○○與丙○○係夫妻，共同經營被
上訴人任天堂企業有限公司（下稱任天堂公司）、美峰實業廠有
限公司（下稱美峰公司），前者以乙○○為負責人，後者以丙○
○為負責人。因經營兩家公司需要資金，丙○○、乙○○自民國
九十年起陸續向伊借款，每次借款均簽發任天堂公司及乙○○名
義一年期支票以代借據，以票載期日作為提示兌現清償日，如屆
期不能兌現即更新票載日，或重簽支票以延展清償日。又系爭借
款之利息則以全期中之利息額分為一至四次，簽發不同日期之支
票，交付伊到期兌領之用。自原判決附表（下稱附表）一所示借
款日或更新借款日所借本金計如附表一所示，總計新台幣（下同
）一千五百七十三萬六千三百二十元。而九十三年十二月三十一
日以前之利息未兌現部分，即如附表二所示，總計二十九萬六千
二百元。其後自九十四年一月一日起，被上訴人均未給付利息。
又被上訴人等人借款未清償，當然造成伊之損害，被上訴人四人
應負連帶賠償責任等情。爰依消費借貸及民法第一百八十五條、
第二十八條、第二百七十二條之法律關係，求為命被上訴人連帶
給付伊二十九萬六千二百元外，另應連帶給付伊一千五百七十三
萬六千三百二十元及自九十四年一月一日起至清償日止，加計法
定遲延利息之判決（第一審判決被上訴人丙○○應給付上訴人一
千四百八十三萬六千二百二十元及如附表一之「一審判決利息起
算日」欄所示均至清償日止，按年利率百分之五計算之利息。另
被上訴人丙○○應於九十六年八月十五日給付上訴人八十四萬八
千元，及應於九十六年八月三十一日給付上訴人三十四萬八千三
百元；駁回上訴人其餘之訴。即上訴人敗訴部分為：(一)丙○○部
分：應給付(1)如附表一編號十一至十七，有關「二審判決應再給
付利息欄」所載之利息，(2)編號十八至二十所載金額，應為現在
給付（按第一審以將來給付判決）併加計自九十四年一月一日起
至清償日止按年息百分之五計算之利息；(二)其餘被上訴人乙○○
、任天堂公司、美峰公司應與被上訴人丙○○連帶給付本息。上
訴人就敗訴部分提起上訴，丙○○對其敗訴部分未聲明不服。原
審判命丙○○再給付上訴人其中有關如附表一編號十一至二十「
有關二審判決應再給付利息欄」所載之利息，並駁回上訴人其餘
上訴。丙○○對其敗訴部分亦未聲明不服；上訴人就敗訴部分提
起第三審上訴）。
被上訴人則以：上訴人係因伊所經營之玩具生產出口生意有利可
圖而同意投資，兩造金錢往來十餘年，系爭支票係被上訴人丙○
○以任天堂公司名義簽發交付上訴人以證明投資之用，後來因虧
損才變成借款。系爭金錢自始至終均由丙○○一人與上訴人接洽
，上訴人交付之金錢亦由丙○○收取，借款關係僅存在上訴人與
丙○○間，與其他被上訴人均無關，上訴人請求其他被上訴人連
帶給付，為無理由等語，資為抗辯。
原審審理結果，以：查上訴人持有被上訴人任天堂公司為發票人
，如附表一、二所示之支票共計二十五張，且均未獲兌現，被上
訴人丙○○已無資力清償，發票人即任天堂公司支票帳戶內之存
款亦不足以支付系爭票款。丙○○於九十四年一月一日以前欠上
訴人借款之本金總金額為一千五百七十三萬六千三百二十元，該
金額自九十四年一月一日起均未付息。而九十三年十二月三十一
日以前應付而未付之利息金額為二十九萬六千二百元。丙○○九
十三年十二月三十一日以前支付之利息，其利率超過年利率百分
之五計算等事實，有上訴人所提如附表一、二所示之支票二十五
紙附呈可稽，並為丙○○所不爭執。上述事實，既為兩造所不爭
執，則上訴人主張依消費借貸之法律關係，丙○○應給付已屆清
償期而未清償之借款一千四百五十四萬零二十元（即附表一編號
一至十七之借款金額計一千四百五十四萬零二十元），及九十三
年十二月三十一日以前未付之利息二十九萬六千二百元，合計一
千四百八十三萬六千二百二十元，應認為真實。至附表一所示各
筆款項係以支票之發票日為借款清償日，為兩造所不爭執。是附
表一編號十八、十九、二十該三筆借款之清償日顯未屆至。次查
，本件上訴人訴請被上訴人給付欠款，已到期為十七筆，未到期
者三筆，但上訴人並非主張被上訴人有到期不履行之虞，而係主
張其不同意丙○○將支票日期載為九十六年八月十五日及九十六
年八月三十一日，而認該三筆借款清償期已屆至，且其訴之聲明
請求係全部欠款之金額，顯非提起將來給付之訴，則其主張該三
筆借款已屆期，丙○○應現在為給付，即屬有未洽，不應准許。
至上訴人併請求丙○○就附表一所示金額給付自九十四年一月一
日起至清償日止，按週年利率百分之五計算之利息部分。查丙○
○自承，本件借款以前均有算利息，且其年利率超過百分之五，
足見兩造確有利息之約定，且其年利率超過百分之五。丙○○復
自認其自九十四年一月一日起即未付息，是上訴人請求丙○○再
給付如附表一「二審再給付利息欄」所示之金額之利息，即屬有
據，應予准許。至上訴人請求附表一編號十八至十九所示至清償
日止之利息部分，因清償期尚未屆至，僅能准其計算至第二審言
詞辯論期日（即九十五年一月三日）止之利息，其餘利息部分之
請求應予駁回。另查，除丙○○自認從上訴人處收取如附表一所
示票款之金錢外，其餘被上訴人乙○○、任天堂公司、美峰公司
（下稱乙○○等三人）均否認有出面向上訴人為借貸。上訴人雖
又主張系爭借款係用以經營任天堂公司、美峰公司或執行個人之
開支，則被上訴人四人均係借款人等語，固提出丙○○書立之信
函二件及所持任天堂公司為發票人之如附表一、二所示支票二十
五紙以為證明。惟上開二件信函均係丙○○個人署名，要不足據
以認定上訴人與任天堂公司或美峰公司間有成立消費借貸契約。
另上訴人並未提出乙○○就系爭借款為債務人兼抵押義務人所提
供房地予上訴人設定抵押之證據，而僅提出乙○○所有坐落台南
市○○段九六之三四地號土地及其上二六六五建號之建物，暨同
地段一一五地號土地及其上五五建號土地之所有權狀影本，該等
權狀影本自不足據以認定乙○○係系爭借款之借款人。至於系爭
借款係丙○○持任天堂公司簽發之支票用以清償本金及利息，但
此僅任天堂公司須負票據責任而已，而不足以證明乙○○、或任
天堂公司為系爭借款之借款人。此外，上訴人復未提出相關證據
資料足資證明上訴人與乙○○等三人間有何消費借貸契約存在，
則上訴人本於消費借貸之法律關係，請求乙○○等三人給付借款
，於法無據，自不應准許。復查，上訴人另主張丙○○係美峰公
司負責人，應依民法第二十八條、第一百八十五條之規定，負連
帶清償責任；及乙○○交付不動產所有權狀，即屬民法第二百七
十二條明示負全部清償責任，是乙○○等三人應負連帶清償責任
云云，惟債務人欠款未為清償，致不能實現債權內容，要屬債務
不履行問題，並非侵權行為，本件自無民法第二十八條法人侵權
責任與同法第一百八十五條共同侵權責任之適用。而僅交付不動
產所有權狀，未設定抵押權，亦顯不足以認為有願負連帶清償責
任之明示意思表示，上訴人此部分主張自難憑採。任天堂公司雖
為附表一、二所示支票之發票人，復又自認已無資力清償各該票
款，惟上訴人既未本於票據關係請求，自毋庸就非訴訟標的逕為
裁判。綜上所述，上訴人本於消費借貸契約、民法第二百七十二
條、第二十八條、第一百八十五條之法律關係，請求乙○○、任
天堂公司、美峰公司與丙○○連帶給付一千六百零三萬二千五百
二十元及其中一千五百七十三萬六千三百二十元及自九十四年一
月一日起至清償日止，加計法定遲延利息，為無理由，不應准許
。至其請求丙○○給付前開本息部分，其中有關如附表一編號十
一至二十第二審判決應再給付利息欄所載之利息，為有理由，應
予准許。至上訴人請求附表一編號十八至二十所示自九十五年一
月四日起至清償日止之利息部分，為無理由。另其就附表一編號
十八至二十所示金額請求現在給付，亦無理由云云，為其心證之
所由得，並說明其餘攻擊防禦方法不予審酌之理由，爰將第一審
所為上訴人敗訴判決部分，就其中關於駁回上訴人請求丙○○給
付如附表一編號十一至二十有關二審判決應再給付利息欄所載之
利息部分予以廢棄，改判如上訴人所聲明；其餘部分則維持第一
審所為上訴人敗訴之判決，駁回上訴人之上訴，核無不合。上訴
論旨，就原審取捨證據、認定事實之職權行使，指摘原判決關於
其敗訴部分違背法令，求予廢棄，非有理由。
據上論結，本件上訴為無理由。依民事訴訟法第四百八十一條、
第四百四十九條第一項、第七十八條，判決如主文。
中    華    民    國  九十五  年    十    月   十九   日
                      最高法院民事第八庭
                          審判長法官  朱  建  男
                                法官  顏  南  全
                                法官  許  澍  林
                                法官  鄭  傑  夫
                                法官  蘇  清  恭
      本件正本證明與原本無異
                                      書  記  官
中    華    民    國  九十五  年    十    月   三十   日
                                                   m


司法院資訊處製作；財團法人民間司法改革基金會備份。
